臺灣板橋地方法院交通事件裁定　　 　 94年度交聲字第121號
原處分機關　臺北市交通事件裁決所
受處分人即　甲○○
異　議　人
上列受處分人因違反道路交通管理處罰條例案件，對於臺北市交
通事件裁決所94年1 月3 日所為之處分（原處分案號：北市裁三
字第裁22－ACV560662 號），聲明異議，本院裁定如下：
    主  文
異議駁回。
    理  由
一、原處分意旨略以：受處分人即異議人甲○○於93年12月4 日
    1 時49分，在臺北市○○○路○ 段，駕駛車號6T－8019號自
    用小客車，經臺北市政府警察局中山分局員警測得其吐氣所
    含酒精濃度為每公升0.31毫克，依違反道路交通管理處罰條
    例第35條第1 項第1 款規定舉發，嗣經原處分機關處罰鍰新
    臺幣19,500元，並吊扣駕駛執照12個月。
二、聲明異議意旨略以：異議人於93年12月4 日凌晨1 時49分許
    ，在臺北市○○○路○ 段35巷口接受警員酒精測試，態度極
    為配合，一開始異議人即請求喝水漱口，未得到回應，警員
    數次詢問異議人喝酒的時間，並拿出一張喝完酒15分鐘內無
    服用蜂膠等含酒精的食品飲料之確認書，異議人在該確認書
    簽完名後，又請求喝水漱口，警員回答稱異議人已確認喝完
    酒15分鐘內無服用蜂膠等含酒精的食品飲料所以不能喝水漱
    口，酒測值是0.31毫克，若是0.28毫克（即0.25毫克＋公差
    0.03毫克）就能認定是安全駕駛通過酒測，異議人又請求喝
    水漱口再測一次，警員回答稱電腦已經有紀錄不能再重測了
    ，惟經異議人於同年月6 日打電話向台北市政府警察局交通
    大隊警員詢問得知，異議人當時是有權請求喝水漱口的，而
    據醫學相關報導，當場喝水漱口可降低約0.06毫克的酒精值
    ，何以對異議人實施酒精測試有不同的標準，而影響施測結
    果，因此不服原處分聲明異議云云。
三、按汽車駕駛人飲用酒類或其他類似物後其吐氣所含酒精濃度
    超過每公升0.25毫克或血液中酒精濃度超過百分之0.05以上
    者，不得駕車，道路交通安全規則第114 條第2 款定有明文
    。次按汽車駕駛人，駕駛汽車經測試檢定酒精濃度超過規定
　　標準者，處新臺幣一萬五千元以上六萬元以下罰鍰，並當場
  　移置保管其車輛及吊扣其駕駛執照一年；因而肇事致人受傷
    者，並吊扣其駕駛執照二年；致人重傷或死亡者，吊銷其駕
    駛執照，並不得再考領，道路交通管理處罰條例第35條第1
    項第1 款有明文規定。
四、經查：本件異議人甲○○於93年12月4 日1 時49分許，為警
    實施呼氣酒精濃度測試結果，呼氣酒精濃度為每公升0.31毫
    克之事實，此有酒精濃度測試值紀錄、臺北市政府警察局北
    市警交大字第ACV560662 號舉發違反道路交通管理事件通知
    單、臺北市交通事件裁決所北市裁三字第裁22－ACV56066 2
    號裁決書各一份在卷可稽。又按人體呼氣酒精濃度代謝速率
    ，空腹飲酒其呼氣酒精代謝率為每小時0.058 ～0.108mg/ L
    ，平均為0.084 mg/L，食後飲酒其呼氣酒精代謝率為每小時
    0.05～0.114 mg/L，平均為0. 075 mg/L 乙節，有內政部警
    政署刑事警察局89年12月21日（89）刑鑑字第198913號可參
    。第查，本件異議人既於本院調查時坦承：伊係於93年12月
    4 日晚上12時左右，在臺北市○○○路餐廳，喝了一瓶啤酒
    ，飯局約持續一個小時，飯局結束後5 至10分鐘後為警攔查
    ，並於被攔查後約3 分鐘即接受酒精濃度測試等語，則依前
    揭函文意旨即可推知，異議人於凌晨1 時許結束飯局飲酒後
    駕車在道路行駛之初，其呼氣酒精濃度值，顯高於其酒精代
    謝約十幾分鐘後為警攔查於同日1 時49分測試時之呼氣酒精
    濃度每公升0.31毫克，而已違反前揭道路交通安全規則所規
    定之酒精濃度檢定標準。又依據經濟部標準檢驗局訂定之「
    呼氣酒精測試器及分析儀檢定檢查技術規範」規定，呼氣酒
    精測試器及分析儀量測範圍為0.00mg/L至2.00mg/L，當測量
    結果小於0.025mg/L 時，檢定公差為±0.02mg/L，當測量結
    果大於0.025mg/L 小於2.00mg/L時，檢定公差為±5%，則異
    議人接受呼氣酒精測試結果為0.31mg/L，其誤差應係±0.01
    55 mg/L （即0.31mg/L乘以5%），所以，縱使將呼氣酒精測
    試器之檢定公差一併考量後，異議人之呼氣酒精濃度至少仍
    達0.2945mg/L，亦已超出前揭吐氣所含酒精濃度每公升0.25
    毫克之規定標準。
五、雖異議人辯稱：依據醫學相關報導，當場喝水漱口可降低約
    0.06毫克的酒精值，經異議人向台北市政府交通大隊詢問得
    悉，異議人於接受酒精濃度測試前，係有權向警員請求喝水
    漱口的，惟警員未予理會，以致異議人受測之酒精濃度值為
    每公升0.31毫克云云。然查，參諸卷附之專業警察常用勤務
    執行程序彙編有關警員執行取締酒後駕車之程序，有明文規
    定執勤員警在操作酒精測定器測量前，除應先檢查日期、時
    間是否正確外，亦應先告知並確認受測者已飲酒結束15分鐘
    以上或提供礦泉水給受測者漱口乙節；而考量上開執行程序
    訂定之目的，至多僅係為了避免口腔內因一時殘存服用含有
    酒精成分之蜂膠類等食品或飲料，以免施測時有所誤判的情
    形。而訊據異議人既於本院調查時承稱：伊係前揭時、地為
    警攔查時，警員有詢問伊喝酒多久了，伊回答稱20至40分鐘
    ，警員即請伊在確認書上簽名確認伊喝酒後15分鐘內，沒有
    喝蜂膠類等含酒精的飲料食品，伊向警員請求讓伊喝水漱口
    讓伊再做酒測，因警員表示伊已確認15分鐘之後沒有服用酒
    類飲料等語；又訊據證人謝明哲於本院調查時亦具結後證述
    稱：我係與異議人一同喝酒，並與異議人同車為警攔查，當
    時酒測時，我們有請警察說明我們應有的權利，警察有向我
    們解釋程序，我們要求喝水漱口，警察一直說沒有辦法，警
    察有詢問異議人喝酒結束距離酒測的時間，異議人回答半個
    小時，警員亦有向異議人確認是否喝酒結束超過15分鐘，及
    15分鐘之內，沒有服用任何酒類飲料或含有蜂膠類的酒精食
    品，並請異議人簽確認單等語。據上足認本件執勤員警對異
    議人施測酒精濃度前，係因已確認異議人係喝酒結束超過15
    分鐘以上，故未再讓異議人喝水漱口即進行酒測，與前揭員
    警執行取締酒後駕車勤務之一般作業程序並無不符，亦沒有
    對異議人採取較嚴格之取締標準而故意陷害異議人之情形甚
    明。而酒精經人體正常代謝每小時呼氣濃度平均約減少0.07
    5mg/L ，已如前述，則本件異議人既然確實有服用酒類，則
    其是否僅需於接受酒精濃度測試前喝水漱口，即可使其呼氣
    後酒精濃度從每公升0.31毫克驟降至每公升0.25毫克以下，
    誠屬可議。異議人並未提出任何有關喝水漱口即可使呼氣酒
    精濃度降低0.06毫克的醫學報導或論據以佐證其說，是其空
    言所辯，尚無足採信。綜上所述，原處分機關據以援引首揭
    規定，裁處罰鍰一萬九千五百元，並吊扣駕駛執照12個月，
    於法並無不當，本件異議為無理由，應予駁回。又本件事證
    已甚明確，異議人另聲請傳喚證人即執勤員警，本院認已無
    傳喚之必要，附此敘明。
六、據上論斷，應依道路交通案件處理辦法第19條，裁定如主文
    。
中　　華　　民　　國　　94　　年　　3 　　月　　31　　日
                  交通法庭法　官　　林　淑　婷
以上正本證明與原本無異
如不服本裁定應於送達後五日內向本院提出抗告狀
                          書記官    廖  貞  音
中　　華　　民　　國　　94　　年　　3 　　月　　31　　日
